【裁判字號】    90,易,2662
【裁判日期】    900928
【裁判案由】    詐欺
【裁判全文】
臺灣高雄地方法院刑事判決                          九十年度易字第二六六二號
    公  訴  人  臺灣高雄地方法院檢察署檢察官
    被      告  丙○○
          （原名楊銘財）
右列被告因詐欺案件，經檢察官提起公訴（九十年度偵字第八九八、一○二二號），
及移
    主  文
丙○○連續意圖為自己不法之所有，以詐術使人將本人之物交付，累犯，處有期徒刑
肆月，如易科罰金，以參佰元折算壹日。
    事  實
一、丙○○（原名楊銘財）前曾於民國八十五年間因詐欺案件，經台灣高雄地方法院
    判處有期徒刑五月確定，於八十六年八月十五日執行完畢，仍不知悔改。丙○○
    明知其無支付消費款項之能力，竟意圖為自己不法之所有，基於詐欺之概括犯意
    ，先後於如附表所示之時間，前往如附表所示之小吃部，飲酒唱歌消費，且於如
    附表編號三消費時，並邀同友人黃仲基及周森祿（已為不起訴處分確定）前去消
    費，致甲○○、丁○○及乙○○等人陷於錯誤，誤信其有支付消費款項之能力，
    而提供飲食、酒類，並提供相關設備供其歌唱及其他服務，嗣消費完畢後，丙○○竟均表示無錢付款，而分別詐得如附表所示各該消費金額之酒類、食物及財產
    上不法之利益，總計詐得新台幣（下同）六千一百六十元。
二、案經高雄市政府警察局小港分局移送台灣高雄地方法院檢察署檢察官偵查起訴。
    理  由
一、訊據被告丙○○固坦認確有於如附表所示之時、地，消費如附表所示之金額，均
    未付款之事實不諱，惟矢口否認有何上開犯行，辯稱：伊因與「娜魯灣小吃部」
    先前之老闆認識，欲消費賒帳，始未帶錢前去消費，消費完後始知老闆已換人，
    又伊前去「芸芸小吃部」及「珠姐小吃部」消費時，雖未帶現金，然伊有攜帶金
    子，欲以金子償付消費款項，但他們不收，且伊與友人黃仲基及周森祿前去「珠
    姐小吃部」消費後，有叫黃仲基前去向伊母親拿錢，因母親那時剛好在洗澡，老
    闆就說要白吃白喝而報警處理云云。然查：
  (一)被告確有於如附表所示之時、地，消費如附表所示之金額，均未付款之事實，業
    據被告於警訊及偵、審時均供承不諱，核與證人即被害人甲○○、乙○○於警訊
    時、及證人即被害人丁○○於警訊及本院審理時證述之情節大致相符，並證人即
    與被告共同前去「珠姐小吃部」消費之黃仲基及周森祿於警訊及偵查時證述屬實
    ，且有估價單乙紙附卷可稽；是此部分之事實，堪信為真實。
  (二)被告於本院審理時辯稱：伊因與「娜魯灣小吃部」先前之老闆認識，欲消費賒帳
    ，始未帶款項前去消費，消費完後始知老闆已換人，又伊前去「芸芸小吃部」、
    「珠姐小吃部」消費時，雖未帶現金，但伊有攜帶金子，欲以金子償付消費款項
    云云。惟被告於警訊時供稱：伊在「娜魯灣小吃部」消費完後，未付帳即離開等
    語，並於本院審理時辯稱：伊先前去過「娜魯灣小吃部」消費二、三次，而該次
    消費時並未先向老闆表示未帶現金而欲賒帳等語，復證人即「娜魯灣小吃部」老
    闆乙○○於警訊時證述：被告吃完後就離去，一毛錢也沒付，後伊拿帳單要他結
    帳，被告即欲搶走帳單要撕破，並大聲與伊爭吵等語；準此，苟如被告所言，因
    與「娜魯灣小吃部」先前之老闆認識，欲消費賒帳，則被告豈會於消費後未付款
    ，亦無詢問該店之老闆為何人及表示欲賒帳，即自行離去？是被告所辯：因與「
    娜魯灣小吃部」先前之老闆認識，欲消費賒帳云云，顯係事後卸責之詞，不足採
    信。又被告於警訊時供稱：伊前去「芸芸小吃部」及「珠姐小吃部」消費後，因
    身上沒有錢，且「珠姐小吃部」老闆不肯讓伊回家拿錢，及到「芸芸小吃部」消
    費時伊母親不在家，故無法付清消費款項云云，然證人即「珠姐小吃部」老闆丁○○於本院審理時證述：於八十九年十二月三十一日下午，被告與二名男子前來
    伊店內消費，共計消費一千七百四十元，消費完後他們相互推卸，拒不付錢，並
    有出去借錢，也借不到，至今亦未付款等語；準此，被告於警訊、及證人即「芸
    芸小吃部」老闆甲○○於警訊、證人即「珠姐小吃部」老闆丁○○於警訊及本院
    審理時均未提及被告有所謂攜帶金子之事，復縱如被告所言，其確有攜帶金子前
    去消費，而欲以金子償付消費款項，然衡情前往小吃部飲食消費時，因消費金額
    非鉅，均係以現金交易，被告焉會攜帶金子欲以此償付消費款項？且被害人甲○○及丁○○係經營小吃部營利，如被告確有攜帶金子前去消費，豈會不讓被告質
    押金子，事後再行贖回？從而，被告事後空言辯稱：伊欲以金子償付消費款項云
    云，要屬事後推諉之詞，尚難採信。
  (三)綜上，本件事證明確，被告上開詐欺犯行，洵堪認定。
二、核被告丙○○所為，係犯刑法第三百三十九條第一項之詐欺取財罪及同條第二項
    之詐欺得利罪。其先後多次詐欺取財及詐欺得利犯行，時間緊接，方法相同，觸
    犯構成要件相同之罪名，顯係基於概括犯意反覆為之，均依連續犯規定分別論以
    一罪，並依法加重其刑。被告以一行為同時觸犯詐欺取財及詐欺得利之罪名，為
    想像競合犯，應從重依詐欺取財罪處斷。而被告曾因詐欺案件，經本院判處有期
    徒刑五月確定，於八十六年八月十五日執行完畢，有台灣高雄地方法院檢察署檢
    察官八十六年執字第二三二五號執行指揮書乙紙、台灣高雄地方法院檢察署刑案
    資料查註紀錄及台灣高等法院被告全國前案紀錄表附卷可稽，其於有期徒刑執行
    完畢後五年以內再犯有期徒刑以上之罪，為累犯，依法遞加重其刑。爰審酌被告
    前有贓物、賭博、詐欺及侵占等犯罪前科，品行非佳，犯罪之手段、目的、所得
    之利益，事後均未清償各該消費款項，且於為警查獲，經檢察官予以具保釋放後
    ，仍再為本件犯行，及犯後仍矯言卸責，不知省悟等一切情狀，量處如主文所示
    之刑，以資懲儆；又按刑法第四十一條業經立法院於九十年一月四日修正，於九
    十年一月十日經總統公布施行，並於同年月十二日生效，該條規定：「犯最重本
    刑為五年以下有期徒刑之刑之罪，而受六個月以下有期徒刑或拘役之宣告，因身
    體、教育、職業、家庭之關係或其他正當事由，執行顯有困難者，得以一元以上
    三元以下折算一日，易科罰金。但確因不執行所宣告之刑，難收矯正之效，或難
    以維持法秩序者，不在此限。」、「併合處罰之數罪，均有前項情形，其應執行
    之刑逾六月者，亦同」，被告所犯詐欺取財罪，係五年以下有期徒刑之罪，且科
    處六月以下有期徒刑之刑，被告犯罪時間雖在上開條文修正生效前，然依刑法第
    二條第一項前段規定，行為後法律有變更者，原則上適用裁判時之法律，復經新
    舊法比較結果，新修正之條文對於易科罰金之條件有利於行為人，故依刑法第二
    條第一項前段規定，被告所宣告之刑，應依新修正之刑法第四十一條第一項規定
    ，諭知如易科罰金之折算標準。
據上論斷，應依刑事訴訟法第二百九十九條第一項前段、刑法第二條第一項前段、第
五十六條、第三百三十九條第一項、第二項、第五十五條、修正後第四十一條第一項
、第四十七條，罰金罰鍰提高標準條例第一條前段、第二條，判決如主文。
本案經檢察官鄧藤墩到庭執行職務。
中      華      民      國      九十    年      九    月      二十八    日
                                  臺灣高雄地方法院刑事第六庭
                                      法  官  洪榮家
右正本證明與原本無異。
如不服本判決，應於判決送達後十日內，向本院提出上訴狀。
                                      書記官  陳寰瑛
中      華      民      國      九十    年      九    月      二十八    日
附表：
┌──┬───────┬────────┬──────┬────────┐
│編號│  時      間  │ 地      點     │消 費 金 額 │  被  害  人    │
├──┼───────┼────────┼──────┼────────┤
│一  │八十九年七月九│高雄市小港區桂明│一千零六十元│甲○○          │
│    │日下午七時三十│路「芸芸小吃部」│            │                │
│    │分許          │                │            │                │
├──┼───────┼────────┼──────┼────────┤
│二  │九十年一月一日│同右            │七百元      │甲○○          │
│    │下午八時三十分│                │            │                │
│    │許            │                │            │                │
├──┼───────┼────────┼──────┼────────┤
│三  │八十九年十二月│高雄市小港區中安│一千七百四十│丁○○          │
│    │三十一日下午三│路六二二之一號「│元          │                │
│    │時三十分許    │珠姐小吃部」    │            │                │
├──┼───────┼────────┼──────┼────────┤
│四  │八十九年十二月│高雄市小港區金城│二千六百六十│乙○○          │
│    │二十七日下午十│路十五號「娜魯灣│元          │                │
│    │二時許        │小吃部」        │            │                │
└──┴───────┴────────┴──────┴────────┘
附錄本案論罪科刑法條全文：
刑法第三百三十九條第一項、第二項：
  意圖為自己或他人不法之所有，以詐術使人將本人或第三人之物交付者，處五年以
  下有期徒刑、拘役或科或併科一千元以下罰金。
  以前項方法得財產上不法之利益或使第三人得之者亦同。


司法院資訊處製作；財團法人民間司法改革基金會備份。
